臺灣臺中地方法院民事判決
111年度中簡字第555號
原      告  鄭凱云  
訴訟代理人  謝明智律師
複代理人    曾偉哲律師
被      告  羅超    



上列被告因過失傷害案件，經原告提起損害賠償之刑事附帶民事
訴訟（本院109年度交附民字第537號），經刑事庭裁定移送前來
，本院於民國111年5月18日言詞辯論終結，判決如下：
    主      文
一、被告應給付原告新臺幣638,893元，及自民國111年4月30日
    起至清償日止，按週年利率百分之5計算之利息。
二、原告其餘之訴駁回。
三、本判決原告勝訴部分，得假執行。
    事實及理由
壹、程序事項：
一、本件原告起訴時原聲明為「被告應給付原告新臺幣（下同）
    1,289,761元，及自起訴狀繕本送達之翌日起至清償日止，
    按週年利率5%計算之利息」（見交附民卷第537頁）。嗣最
    終變更聲明為「被告應給付原告1,289,959元，及自本狀繕
    本送達翌日起至清償日止，按週年利率5%計算之利息」（見
    本院卷第51頁），核屬擴張應受判決事項之聲明，依民事訴
    訟法第255條第1項第3款規定，應予准許。
二、被告經合法通知，未於言詞辯論期日到場，核無民事訴訟法
    第386條所列各款情形，爰依原告之聲請，由其一造辯論而
    為判決。　　
貳、實體事項：
一、原告主張：
　㈠被告無普通重型機車駕駛執照，自民國108年12月30日晚間8
    時許起至同日晚間11時許止，在臺中市○○區○○○○街00號7樓
    之3A2室居處，飲用啤酒，其吐氣所含酒精濃度已達每公升0
    .25毫克以上，本應注意不得騎乘機車，竟不顧飲酒後，其
    注意力及操控力可能因酒精作用之影響而降低，而仍於108
    年12月31日6時45分許，騎乘車牌號碼000-000號普通重型機
    車，沿臺中市○○區○○○路○○○○○○○○○○○○路00號前時，適原告
    騎乘車牌號碼000-000號普通重型機車（下稱系爭機車），
    沿同路段同方向行駛在被告左前方處，而被告本應注意機車
    行駛時，駕駛人應注意車前狀況及兩車並行之間隔，並隨時
    採取必要之安全措施，以及機車超車時前行車減速靠邊或以
    手勢或亮右方向燈表示允讓後，後行車始得超越，超越時應
    顯示左方向燈並於前車左側保持半公尺以上之間隔超過，行
    至安全距離後，再顯示右方向燈駛入原行路線，且依當時天
    候晴、日間自然光線、路面乾燥、無缺陷、無障礙物、視距
    良好等情，並無不能注意之情事，竟疏未注意，從右側超越
    原告駕駛之機車時發生碰撞（下稱系爭車禍），原告因此人
    車倒地，受有右膝前十字韌帶及後十字韌帶完全斷裂、外側
    半月板部分斷裂等傷害。
　㈡原告因被告之不法侵害行為受有以下損害：①醫藥費用158,78
    1元、②輔助器材費用29,110元、③不能工作損失242,068元，
    每月薪資以32,500元、期間為109年1月1日至8月14日、④看
    護費用60,000元（以每日2,000元計算，共30天）、⑤精神慰
    撫金80萬元。　　　
　㈢爰依侵權行為之法律關係提起本件訴訟，請求被告就原告上
    開損害負賠償責任等語。並聲明：⒈如程序事項變更後聲明
    所示。⒉願供擔保，請准宣告假執行。
二、被告未於言詞辯論期日到場，亦未提出書狀為任何聲明及陳
    述。
三、本院之判斷：
　㈠刑事訴訟判決所認定之事實，固非當然有拘束民事訴訟判決
    之效力，但民事法院調查刑事訴訟原有之證據，而斟酌其結
    果以判斷事實之真偽，並於判決內記明其得心證之理由，即
    非法所不許（最高法院67年台上字第2674號及49年台上字第
    929號判決先例意旨參照）。是本院自得調查刑事訴訟中原
    有之證據，斟酌其結果以判斷其事實，合先敘明。
  ㈡被告應負侵權行為損害賠償責任：
　　按因故意或過失，不法侵害他人之權利者，負損害賠償責任
    ，民法第184條第1項前段定有明文。次按汽車在同一車道行
    駛時，除擬超越前車外，後車與前車之間應保持隨時可以煞
    停之距離，不得任意以迫近或其他方式，迫使前車讓道。汽
    車行駛時，駕駛人應注意車前狀況及兩車並行之間隔，並隨
    時採取必要之安全措施，不得在道路上蛇行，或以其他危險
    方式駕車。汽車超車時，前行車減速靠邊或以手勢或亮右方
    向燈表示允讓後，後行車始得超越。超越時應顯示左方向燈
    並於前車左側保持半公尺以上之間隔超過，行至安全距離後
    ，再顯示右方向燈駛入原行路線。汽車駕駛人飲用酒類或其
    他類似物後其吐氣所含酒精濃度達每公升零點一五毫克或血
    液中酒精濃度達百分之零點零三以上，不得駕車。道路交通
    安全規則第94條第1項、第3項、第101條第1項第5款、第114
    條第1項第2款分別定有明文。又道路交通安全規則所定義之
    汽車，指在道路上不依軌道或電力架線而以原動機行駛之車
    輛（包括機車），同規則第1項第1款亦有明文。經查：
　⒈原告主張於上開時、地，騎乘機車，行駛至成功二路82號前
    時，因酒後駕車致判斷力降低，及疏未注意車前狀況，違規
    自原告之右側超車，致碰撞原告之系爭機車導致原告人車倒
    地受有前揭傷害之事實，業據原告提出霧峰澄清醫院診斷證
    明、醫療費用收據為證（見交附民卷第47、17-35頁、本院
    卷第55-89頁）。並經本院依職權調閱臺灣臺中地方檢察署1
    09年度偵字第17617號偵查卷宗、本院109年度交易字第1713
    號刑事卷宗核閱屬實。並參以被告因過失傷害罪行，經法院
    判處應執行有期徒刑3月確定等情，有本院109年度交易字第
    1713號刑事判決在卷可佐（見本院卷第17-24頁），足認被
    告確有酒後判斷力降低之情況下騎車，且未注意車前狀況違
    規自原告右側超車之疏失，被告就系爭車禍之發生有過失甚
    明。又被告已於相當時期受合法之通知，於言詞辯論期日不
    到場，亦未提出任何準備書狀爭執。是依本院調查證據之結
    果，堪認原告主張之事實為真正。
  ⒉原告受有右膝前十字韌帶及後十字韌帶完全斷裂、外側半月
    板部分斷裂等傷害之事實，既係來自被告酒後判斷降低下騎
    乘機車，及疏未注意車前狀況違規自原告右側超車之行為所
    直接造成，兩者間自有相當因果關係。從而，原告主張被告
    應負侵權行為損害賠償責任，應屬有據。
  ㈢原告得向被告請求之各項費用及賠償損害範圍：
　　按因故意或過失，不法侵害他人之權利者，負損害賠償責任
    。又汽車、機車或其他非依軌道行駛之動力車輛，在使用中
    加損害於他人者，駕駛人應賠償因此所生之損害。另不法侵
    害他人之身體或健康者，對於被害人因此喪失或減少勞動能
    力或增加生活上之需要時，應負損害賠償責任，民法第184
    條第1項前段、第191條之2前段、第193條第1項分別定有明
    文。茲就原告所受損害，論述如下：
　⒈醫療費用部分：：　
　　查依原告所提出之診斷證明書、醫療費用收據（見交附民卷
    第17-35、41、45頁；本院卷第55-89頁），可知原告因上開
    傷害支出醫療費用為157,715元。而所載支出項目亦係醫療
    所必需，原告請求醫療費用157,715元，應屬有據。而逾此
    部分請求之金額，為原告重複計算109年3月28日、4月11日
    、4月13日、4月28日至骨科就醫費用、109年5月5日復健費
    用，為無理由。
　⒉輔助器材費用部分：
    原告主張其因系爭車禍受傷，必須購買十字韌帶支架、租用
    輪椅、材料費，共29,110元乙情，有發票、收據診斷證明書
    可佐（見交附民卷第37、41頁），所載購買項目亦與其上開
    傷勢有關，為必需，原告此部分請求，應屬有據。
　⒊看護費用部分：
    原告主張因系爭車禍需要30天的看護，以每日2,000元計算
    ，共計受有看護費60,000元之損害等語。查：依原告所提出
    之診斷證明書（見交附民卷第45頁），其上記載：「病患因
    上述病因於108年12月31日急診，109年2月6日住院治療……需
    專人照護1個月」等語。準此，原告主張受有30日之全日看
    護之必要，為有理由，應予准許。是原告請求60,000元（計
    算式；2,000×30）看護費用，應屬有據。
　⒋不能工作損失部分：
　　原告主張因系爭車禍致無法工作，期間自109年1月1日至8月
    14日止，以每月工資32,500元計算，共計為242,068元，有
    原告任職之勇康實業有限公司薪資證明書為證（見交附民卷
    第43頁）；又參以上開診斷證明書記載：「病患因上述病因
    於108年12月31日急診，109年2月6日住院治療，於109年2月
    7日接受十字韌帶及前十字韌帶使用人工韌帶行重建手術和
    部分半月板切除手術，於109年2月13日出院……術後需使用十
    字韌帶專用護具保護，需專人照護1個月、須休養6個月原告
    於109年8月21日意外車禍經急診入院住加護病房」等語（見
    交附民卷第45頁）。足認原告主張上開期間不能工作，每月
    薪資以32,500元計算，薪資損失共242,068元乙節，應屬可
    信，為有理由。
　⒌精神慰撫金部分：
    按慰撫金之賠償須以人格權遭遇侵害，使精神上受有痛苦為
    必要，其核給之標準固與財產上損害之計算不同，然非不可
    斟酌雙方身份資力與加害程度，及其他各種情形核定相當之
    數額（最高法院51年度台上字第223號判決先例參照）。本
    院審酌原告為國中畢業，名下無不動產、其他財產1筆、有
    股利及薪資所得筆；被告為高職畢業，有薪資所得、名下無
    不動產、有汽車1部等情，有兩造個人戶籍資料查詢結果，
    並有兩造109、110年稅務電子閘門資料查詢表在卷可佐（證
    物袋）。復考量原告因系爭車禍受有右膝前十字韌帶及後十
    字韌帶完全斷裂、外側半月板部分斷裂等傷害。再參酌被告
    之過失情節等一切情狀，認原告請求精神慰撫金15萬元，尚
    屬合理，應予准許，逾此範圍，則無理由。
　⒍綜上，原告因本件侵權行為所受損害總額為638,893元【計算
    式：157,715＋29,110＋60,000＋242,068＋150,000】。
　㈣查原告對被告之損害賠償請求權，係屬未定給付期限之金錢
    債權，依民法第229條第2項、第233條第1項前段、第203條
    規定，原告請求被告給付自民事變更聲明狀繕本送達之翌日
    即111年4月30日起（見本院卷第99頁之中華郵政掛號郵件收
    件回執）至清償日止，按週年利率百分之5計算之利息，為
    有理由，應予准許。
四、綜上所述，原告依侵權行為之法律關係，請求被告給付原告
    638,893元，及自111年4月30日起至清償日止，按週年利率
    百分之5計算之利息範圍內，為有理由，應予准許；逾此範
    圍之請求，為無理由，應予駁回。
五、本判決原告勝訴部分，係適用簡易程序所為被告敗訴之判決
    ，依民事訴訟法第389條第1項第3款規定，應依職權宣告假
    執行。原告雖陳明願供擔保請准宣告假執行，然此屬促使法
    院依職權發動假執行之宣告，法院毋庸另為准駁之判決，附
    此敘明。
六、本件原告係於刑事訴訟程序提起民事訴訟，經本院刑事庭裁
    定移送前來，依刑事訴訟法第504條第1項規定，無庸繳納裁
    判費，且本件訴訟繫屬期間亦未增生訴訟費用事項，故無訴
    訟費用負擔問題，併予敘明。
中    華    民    國     111    年     6   月    8   日
                  臺灣臺中地方法院臺中簡易庭
                                法  官  陳佩怡
以上為正本，係照原本作成。
如不服本判決，應於送達後二十日內，向本院提出上訴狀並表明
上訴理由，如於本判決宣示後送達前提起上訴者，應於判決送達
後二十日內補提上訴理由書（須附繕本）。如委任律師提起上訴
者，應一併繳納上訴審裁判費。
中    華    民    國     111    年     6   月    8   日
                                書記官  許千士